臺灣高雄地方法院刑事判決　　　　　　　　　　　　九十二年度訴字第二九六二號
　　公　訴　人　臺灣高雄地方法院檢察署檢察官
　　被　　　告　乙○○
　　指定辯護人　本院公設辯護人丙○○
右列被告因強盜等案件，經檢察官提起公訴（九十二年度訴字第二九六二號），本院
判決如左︰
    主  文
乙○○被訴強盜部分無罪。
被訴傷害部分公訴不受理。
    理  由
一、無罪部分：
  (一)公訴意旨略以：被告乙○○於民國九十二年十月二十九日九時許，在高雄縣燕巢
    鄉○○村○○路七十一巷一四六弄十號之住處內，向告訴人即其女友丁○○借錢
    遭拒後，竟惱羞成怒而意圖為自己不法之所有，先徒手強拉丁○○所配戴之金項
    鍊而據為己有，再將丁○○推倒在地，拉扯其頭髮而以其頭部敲擊地面，藉此等
    強暴手段致丁○○不能抗拒，以取走其皮包內之新台幣（下同）四萬元，因認被
    告涉犯刑法第三百二十八條第一項之強盜罪嫌等語。
  (二)按犯罪事實應依證據認定之，無證據不得認定犯罪事實；又不能證明被告犯罪者
    ，應諭知無罪之判決，刑事訴訟法第一百五十四條第二項及第三百零一條第一項
    分別定有明文。次按告訴人之告訴，係以使被告受刑事訴追為目的，是其陳述是
    否與事實相符，仍應調查其他證據以資審認；又認定不利被告之事實，須依積極
    證據，苟積極證據不足為不利於被告事實之認定時，即應為有利於被告之認定，
    更不必有何有利之證據；而所謂「積極證據足以為不利被告事實之認定」，係指
    據為訴訟上證明之全盤證據資料，在客觀上已達於通常一般之人均不致於有所懷
    疑，而得確信被告確曾犯罪之程度，若未達此一程度，而有合理懷疑之存在時，
    即無從為有罪之認定，最高法院五十二年台上字第一三○○號、三十年上字第八
    一六號及七十六年台上字四九八六號分別著有判例可資參照。
  (三)本件公訴人認被告涉有強盜罪嫌，無非以告訴人丁○○在警詢中之指述、林進興
    醫院九十二年十月二十九日驗傷診斷書、銀行提款交易明細表以及高雄縣警察局
    岡山分局燕巢分駐所受理民眾報案紀錄表各一紙為其主要之論據。
  (四)訊據被告乙○○固坦承有於右揭時、地與告訴人丁○○發生爭吵、拉扯之事實，
    惟堅詞否認有何強盜之犯行，辯稱：當時是因為薪水問題與告訴人發生爭吵，而
    項鍊是因與告訴人發生拉扯而掉落，至於皮包則一直放在其住處客廳的桌上，伊
    未曾動過該皮包云云。
  (五)經查：
    (1)告訴人於九十二年十月二十九日案發當時，因工作與薪資問題與被告發生爭吵
      、拉扯，其所有之金項鍊並因與被告拉扯而掉落，至於皮包一只（內有四萬元
      ）在與被告爭吵、拉扯時，係放置於被告住處客廳之桌上，其遭被告毆打而離
      開現場後，才發現上開項鍊及皮包不見，並於翌日返回上址尋回上開項鍊與皮
      包等情，業據告訴人以證人身份於九十三年三月八日審判期日到庭結稱綦詳，
      足認上開皮包係告訴人自行放置於被告住處客廳之桌上，嗣因與被告發生爭吵
      、拉扯而離開被告住處時，忘記一併取走而遺留在被告住處，是該皮包即非被
      告憑藉不法之腕力而取得，自與以強暴方法而取人財物之強盜罪構成要件有間
      。另告訴人所有之上開項鍊既然是因與被告拉扯而掉落，且告訴人於案發後之
      第二日，即在上址尋回掉落之項鍊，尚難認被告係基於為自己不法所有之意圖
      而強行取得上開項鍊。至於告訴人於警詢中之指述，係被告以外之人於司法警
      察官或司法警察調查中所為之陳述，係屬傳聞證據，除符合刑事訴訟法第一百
      五十九條之二或同法第一百五十九條之三之例外規定外，原則上不得作為證據
      ，本案告訴人於警詢時所為之陳述，既經被告否認其陳述之證據能力，而本院
      審核告訴人於警詢中之陳述，雖與審判中之證詞不符，然並無證據顯示其於警
      詢中所為之陳述有何較具可信之特別情況，尚不符合刑事刑事訴訟法第一百五
      十九條之二的例外規定，應無證據能力，而不得作為不利被告認定之證據，附
      此敘明。
    (2)另上開驗傷診斷書亦僅能證明告訴人受有傷害之事實，不足以認定該傷害係被
      告為取告訴人財物所施以強暴之方法；又公訴人所舉銀行提款交易明細表，亦
      僅能證明該特定帳戶有人提款之事實，並不足以認定上開提領之款項業已遭被
      告以強暴之方法而強行取走，何況，告訴人既已證稱皮包是其置放於被告住處
      客廳未取走，且於案發後之翌日至現場時，該皮包及皮包內之四萬元均仍在原
      處，已詳如前述，益證被告並未有何意圖為自己不法之所有而強盜之犯行。至
      於高雄縣警察局岡山分局燕巢分駐所受理民眾報案紀錄表報案內容雖記載告訴
      人指述被告有強盜其財物之行為，然該報案紀錄表所記載之報案內容，既亦係
      被告以外之人於司法警察面前所為之陳述，仍屬傳聞證據，因核無刑事訴訟法
      第一百五十九條之二或同法第一百五十九條之三之所規定之較具可信之特別情
      況，自無證據能力，而不得作為認定被告涉有強盜犯行之證據，併此敘明。
    (3)綜上所述，上開告訴人之證詞、驗傷診斷書、銀行提款交易明細表及報案紀錄
      表均不足以證明被告有何強盜犯行，而公訴人亦未舉出其他積極證據以資證明
      被告確有右揭強盜犯行，揆諸前揭說明，現存之證據既然不足為不利於被告事
      實之認定，即應為被告有利之認定，依法自應為其無罪之諭知。
二、不受理部分：
  (一)按告訴乃論之罪，告訴人於第一審辯論終結前，得撤回其告訴；又告訴經撤回者
    ，法院應諭知不受理之判決，刑事訴訟法第二百三十八條第一項，及第三百零三
    條第三款定有明文。至於告訴人於一審辯論終結前，應以何方式表示同意撤回，
    法無明文，並無必需以書面向審判機關表明撤回之規定，是告訴人於法院準備程
    序期日或言詞辯論期日業已口頭表明同意撤回告訴之意思，應無礙於撤回告訴效
    力之發生，合先敘明。
  (二)本件被告乙○○涉犯刑法第二百七十七條第一項之普通傷害罪，依同法第二百八
    十七條前段之規定，須告訴乃論。告訴人於本院九十三年二月四日準備程序期日
    ，已口頭表明對被告撤回傷害部分告訴之意，有上開準備程序筆錄一份在卷足參
    ，揆之前開說明，就被告被訴傷害部分自應諭知公訴不受理之判決。
據上論斷，應依刑事訴訟法第三百零一條第一項，第三百零三條第三款，判決如主文
。
本案經檢察官甲○○到庭執行職務。
中      華      民      國      九十三      年      三    月    十九    日
                                    臺灣高雄地方法院刑事第十一庭
                                        審判長法  官  徐美麗
                                              法  官  鄭詠仁
                                              法  官  高增泓
右正本證明與原本無異。
如不服本判決，應於判決送達後十日內，向本院提出上訴狀。
                                              書記官  陳威志
中    華    民    國      九十三      年      三      月      十九      日
